【裁判字號】    99,交抗,731
【裁判日期】    990831
【裁判案由】    聲明異議
【裁判全文】
臺灣高等法院臺中分院刑事裁定         99年度交抗字第731號
抗  告  人
即受處分人  甲○○
上列抗告人因聲明異議案件，不服臺灣臺中地方法院中華民國99
年5 月31日裁定（99年度交聲字第1959號），提起抗告，本院裁
定如下：
    主  文
抗告駁回。
    理  由
一、本件經本院審酌結果，認為原審法院所為駁回異議之裁定，
    並無不合，應予維持，並引用原審裁定之理由（如附件）。
二、抗告意旨略以：(一)抗告人即受處分人甲○○（下稱受處分人
    ）於肇事當時之外在環境背景（如天候不佳、夜間、統聯客
    運臺中轉運總站位置）以及內在自身車子條件下（音響開啟
    狀態且安裝隔熱玻璃、遮陽簾等），確實無法察覺肇事，且
    受處分人之妻上車前之叫喊僅為「示警」之用意，並非告知
    受處分人已撞到他人，原裁定書內之事實認定有誤。(二)本件
    遭擦撞之徐啟紘，其於肇事地點違規停車，夜間並未開燈、
    未閃燈，引擎熄火無法示警，看見受處分人車子打倒車燈亦
    未示警或迴避，致生本件輕微擦撞事端，此實為肇事原因。
    為此提起抗告，建請保障合法駕駛之權利，撤銷受處分人中
    市警交字第GF0000000 號肇事逃逸及第GF0000000 號（抗告
    狀誤載為第GF0000000 號）倒車時不注意其他車輛之罰單云
    云。
三、按發生道路交通事故，駕駛人或肇事人不得任意移動肇事車
    輛及現場痕跡證據，但無人傷亡且車輛尚能行駛，應先標繪
    車輛位置及現場痕跡證據後，將車輛移置不妨礙交通之處所
    ；並應先通知警察機關，但無人受傷或死亡且當事人當場自
    行和解者，不在此限，道路交通事故處理辦法第3 條第4 款
    、第5 款定有明文。復按汽車駕駛人駕駛汽車肇事，無人受
    傷或死亡而未依規定處置者，處新臺幣1 千元以上3 千元以
    下罰鍰；逃逸者，並吊扣其駕駛執照1 個月至3 個月；又汽
    車駕駛人違規肇事受吊扣駕駛執照處分者，應接受道路交通
    安全講習，道路交通管理處罰條例第62條第1 項、第24條第
    1 項第1 款分別定有明文。衡其立法本旨，在於道路交通事
    故發生後，應即時採取必要之措施，以防止損害之範圍擴大
    ，蓋如駕駛人於肇事後，隨即駕車逃離現場，不僅使肇事責
    任認定困難，更可能使被害人求償無門，因此，如駕駛人對
    於其駕車發生交通事故之事實已有認識，進而決意擅自駛離
    現場，自係肇事逃逸，應依前開規定處罰。本件受處分人肇
    事後，即對於其駕車發生交通事故之事實有所認識，業據原
    審裁定於理由欄內詳為論述，經核並無違誤，至受處分人主
    張遭擦撞之徐啟紘於肇事地點違規停車等情，縱係屬實，亦
    係徐啟紘是否應另受處罰之問題，受處分人尚不得據此執為
    其免責之事由。
四、綜上所述，本件受處分人未提出其他有利之事證，徒執前詞
    指摘原處分機關及原審採證認事違法，其抗告為無理由；另
    受處分人就原處分機關第60-GF0000000號裁決書關於「倒車
    時不注意其他車輛或行人」所為裁罰，已於原審訊問時當庭
    以言詞撤回異議（見原審卷第21頁），其抗告意旨就此部分
    再為爭執，亦無理由，其抗告應予駁回。
四、據上論斷，應依道路交通案件處理辦法第26條，刑事訴訟法
    第412條，裁定如主文。
中    華    民    國    99    年    8     月    31    日
            刑事第十一庭   審判長法  官   郭  同  奇
                                 法  官   許  冰  芬
                                 法  官   陳  慧  珊
以上正本證明與原本無異。
不得再抗告。
                                 書記官   高  麗  淇
中    華    民    國    99    年    8     月    31    日

司法院資訊處製作；財團法人民間司法改革基金會備份。
